臺灣臺南地方法院民事判決　　　　　　　　　　　　　九十一年度婚字第五六四號
　　原　　　告　蔡潘梅娟
　　被　　　告　甲 ○ ○
右當事人間請求離婚事件，本院判決如左：
    主    文
准原告與被告離婚。
訴訟費用由被告負擔。
    事    實
甲、原告方面：
一、聲明：求為判決如主文所示。
二、陳述：
  （一）兩造於民國七十九年五月三十一日結婚，婚後原告發現被告嗜賭成性，且無
        工作熱誠，以致僅能擔任裝潢之臨時性工作度日，其所賺取之錢，均賭博花
        光，從未負擔家庭生活費用；而原告教育程度低，亦只能擔任臨時工自行謀
        生。又被告常因工作不順遂、賭輸之故，即毆打原告出氣，有四、五次之多
        ，然原告均一再隱忍。
  （二）再被告經常趁原告不在家時毆打原告與前夫所生之女兒王秋蓉，甚至向王秋
        蓉表示欲將其賣掉，至此原告已無法忍受，且恐王秋蓉遭到被告之迫害，乃
        於八十六年間與王秋蓉共同遷至桃園市賃屋而居。被告則另行交有女友，更
        不願與原告共同生活。
  （三）被告嗜賭、施暴之行為，使原告受不堪同居之虐待，而被告根本不願照理原
        告之日常生活，顯然有惡意遺棄之情事，且兩造已多年未共同生活，夫妻間
        已無感情存在，亦構成無法維持婚姻之重大事由。爰依民法第一千零五十二
        條第一項第三款、第五款及第二項之規定，訴請判准兩造離婚。
三、證據：提出戶籍謄本二件為證，並聲請訊問證人王秋蓉。
乙、被告方面：
一、聲明：原告之訴駁回。
二、陳述：
  （一）兩造於結婚後，家中之經濟雖均是由原告打理，被告固然喜歡打麻將，但被
        告並不嗜賭，更不曾因賭輸而毆打原告，兩造雖曾有一次發生口角而互毆，
        但原告並未受傷，且被告非常疼愛王秋蓉，不可能有毆打王秋蓉之情事。
  （二）又原告離家後係先至台南市之理容院上班，被告氣極才以垃圾桶丟擲原告，
        但未毆打原告，原告亦未受傷。嗣後原告搬至桃園，被告亦找過原告三次，
        第二次更帶同警察前往，在警察局時原告曾要求離婚，並表示願意給被告新
        台幣三十萬元，但被告並未同意。再迄今被告並未另再交女友，原告執此主
        張被告不願與其共同生活，並非事實。
  （三）原告無故離家並請求離婚，實無理由，被告仍希望維持兩造之婚姻關係。
    理    由
一、原告起訴主張：兩造於七十九年五月三十一日結婚，原告與前夫曾育有一女王秋
    蓉，亦與兩造同住，詎被告嗜賭成性，其所賺取之錢，均賭博花光，從未負擔家
    庭生活費用，又常因工作不順遂、賭輸之故，即毆打原告及王秋蓉出氣，甚至向
    王秋蓉表示欲將其賣掉，原告無法忍受，乃於八十六年間與王秋蓉共同遷至桃園
    市賃屋而居，是原告已不堪被告同居之虐待，且被告根本不願照理原告之日常生
    活，顯然有惡意遺棄之情事，兩造又已多年未共同生活，原告為此爰依民法第一
    千零五十二條第一項第三款、第五款及第二項之規定，訴請判准兩造離婚等語。
二、被告則以：被告固然喜歡打麻將，但並未嗜賭，更不曾毆打原告與王秋蓉，兩造
    雖曾有一次發生口角而互毆，但原告並未受傷，且原告離家後係先至理容院上班
    ，被告氣極曾以垃圾桶丟擲原告，然原告亦未受傷，嗣後原告搬至桃園，曾要付
    錢予被告以與被告離婚，被告並未同意，原告無故離家並請求離婚，實無理由，
    被告仍希望維持兩造之婚姻等語，資為抗辯。
三、查原告主張兩造於七十九年五月三十一日結婚，婚姻關係現仍存續中，原告與前
    夫育有一女王秋蓉，於兩造婚後亦與兩造同住，嗣原告於八十六年間攜王秋蓉離
    家至桃園賃屋而居，迄今未曾與被告共同生活之事實，業據原告提出戶籍謄本二
    件附卷可稽，且為被告所不爭執，自堪信原告此部分之主張為真實。
四、又本件原告以其不堪被告同居之虐待、遭被告惡意遺棄，及兩造間有重大事由難
    以維持婚姻為由，請求判決離婚，而被告則以前揭情詞抗辯，是以本件所應審究
    者，即為被告是否對於原告施以不堪同居之虐待、是否惡意遺棄原告，以及兩造
    間是否有重大事由致難以維持婚姻之情存在。茲析述如下：
  （一）按夫妻之一方受他方不堪同居之虐待者，得向法院請求離婚，民法第一千零
        五十二條第一項第三款定有明文。查原告主張被告嗜賭成性，並曾多次打罵
        原告及王秋蓉，甚至向王秋蓉表示欲將其賣掉等情，雖經被告否認，惟證人
        王秋蓉證稱：「我叔叔（即被告）愛賭博，他心情不好就會打我媽媽（即原
        告）出氣，我有看過二、三次，只要我叔叔沒有錢，他們就會常常吵架，我
        覺得他們之間的感情不好，在我國小要去補習的時候，我叔叔曾經跟我講過
        說補習費很貴，叫我不要去補，我叔叔曾經打過我一、二次，因為他沒有錢
        心情不好，我媽又不在，所以他就打我出氣，有一次他們在吵架，我叔叔就
        指著我說要把我賣掉。」等語（詳見九十一年九月四日言詞辯論筆錄），核
        與原告所述之情節相符，足認原告所言非虛。惟原告於八十六年間即已離家
        ，與被告分居迄今已約五年，而原告所為之前開主張，乃係五年前之情事，
        原告執此謂其現受被告不堪同居之虐待，即難謂為正當及有保護之必要。是
        原告依民法第一千零五十二條第一項第三款之規定訴請離婚，為無理由。
  （二）次按夫妻之一方以惡意遺棄他方者，不僅須有違背同居義務之客觀事實，並
        須有拒絕同居之主觀情事，始為相當。又夫妻之一方須有支付家庭生活費用
        之義務，而無正當理由不為支付，致他方不能維持生活者，始與民法第一千
        零五十二條第一項第五款所謂以惡意遺棄他方之要件相當（最高法院八十八
        年台上字第二二七號判決意旨參照）。原告雖又主張：兩造於同居時，被告
        根本不顧原告日常生活，亦未曾負擔家庭生活費用，顯有惡意遺棄原告之情
        事云云。惟查：原告此部分之主張業經被告否認，而原告並未舉證證明兩造
        於同居期間，被告有無正當理由故意不給付家庭生活費用，且已達使原告不
        能維持生活之程度等情，且原告於八十六年間主動離家出走，亦難認原告有
        拒絕與原告同居之情事，揆諸前開說明，原告依民法第一千零五十二條第一
        項第五款之規定訴請離婚，於法即有未合，亦難允許。
  （三）再按婚姻乃一男一女之兩性結合，以組織家庭，共同生活為目的，故有足以
        破壞共同生活或難以維持共同生活之情事發生，允宜許其離婚以消滅婚姻關
        係。七十四年六月三日修正公布之民法親屬編，就裁判離婚之原因，為應實
        際需要，參考各國立法例，增設民法第一千零五十二條第二項，明定有同條
        第一項以外重大事由，難以維持婚姻者，亦得請求離婚。是對於家庭生活之
        美滿幸福，有妨礙之情形，即認其與此之所謂難以維持婚姻之重大事由相當
        ；又按民法親屬編於七十四年修正後，於第一千零五十二條增列第二項離婚
        事由之概括規定，其目的在使夫妻請求裁判離婚之事由較富彈性。是夫妻間
        發生足以使婚姻難以維持之重大事由者，雖不符合該條第一項所列各款情形
        ，亦無不准依該法條第二項訴請離婚（最高法院七十九年度台上字第一○四
        ○號判決及最高法院八十六年三月四日八十六年度第二次民事庭會議決議參
        照）。再婚姻生活之維持，端賴夫妻雙方互愛、互信、互諒，始期有成，若
        夫妻已別居多年，相互信賴基礎動搖，即應認其婚姻已生破綻，屬難以維持
        婚姻之重大事由。查被告嗜打麻將，兩造於婚後為了經濟問題常發生爭吵，
        被告曾對原告及原告之女兒王秋蓉施暴，並曾恐嚇稱要將王秋蓉賣掉之事實
        ，已如前述，雖原告不得以受被告不堪同居之虐待訴請離婚，惟被告對待原
        告之態度及行為，已足以破壞夫妻共同生活之圓滿、安全及幸福，且兩造已
        分居約五年，應認兩造婚姻已發生破綻，有難以維持共同生活之情事發生，
        任何人處於同一環境下，均喪失維持婚姻之意願，且係可歸責於被告，揆諸
        前開規定及說明，原告自得以兩造間存有可歸責於被告之重大事由發生，難
        以維持婚姻，而請求判決離婚，於法有據，應予准許。
五、據上論結，本件原告之訴為有理由，依民事訴訟法第七十八條，判決如主文。
中　　　華　　　民　　　國　　九十一　　年　　　九　　　月　　 十八 　　日
                                　臺灣臺南地方法院家事法庭
~B法　　　官　葉惠玲
右為正本係照原本作成
如對本判決上訴，須於判決送達後廿日內向本院提出上訴狀
中　　　華　　　民　　　國　　九十一　　年　　　九　　　月　　 十八 　　日
~B法院書記官　魏安里
